台灣高等法院花蓮分院民事判決　九十四年度再字第二號
　　再審原告　　國華人壽保險股份有限公司
　　法定代理人　甲○○
　　再審被告　　乙○○
右當事人間請求給付保險金事件，再審原告對於本院中華民國九十三年十月二十八日
九十三年度保險上字第二三號確定判決提起再審，本院判決如左：
    主    文
再審之訴駁回。
再審訴訟費用由再審原告負擔。
    事實及理由
一、再審原告之聲明：
（一）本院民國九十三年十月二十八日所為九十三年度保險上字第二三號確定民事判
      決廢棄。
（二）上開廢棄部分，再審被告於前審程序第一審之訴駁回。
（三）再審訴訟費用由再審被告負擔。
二、再審原告之陳述：本件原確定判決有民事訴訟第四百九十六條第一項第一款適用
    法規顯有錯誤之情形：
（一）本次事故依台灣省行車事故覆議鑑定委員會覆議意見書之意見為：被保險人鄧
      兆鈞酒精濃度過量（血液酒精濃度測試值為一三四、四ＭＧ／ＤＬ，換算酒精
      檢測呼氣值０．六七二）駕駛重機車，未注意車前狀況，且車速不慢，為肇事
      主因；公路養護單位未善盡養護責任，致路面凹陷影響行車安全，為肇事次因
      。足見鄧兆鈞吐氣或血液所含酒精成份已遠超於系爭平安保險契約條款第八條
      第一項第四款所定除外責任標準，且為致死之直接原因，依上開保險契約除外
      責任條款約定，再審原告自不負給付保險金之責任。原判決竟置覆議鑑定意見
      於未視，且未於判決理由內說明何以不採之原因，自有判決理由不備之違法。
（二）保險契約乃最大誠信及最大善意契約，原確定判決理由第四項竟認飲酒後駕（
      騎）車，其吐氣或血液所含酒精成分超過道路交通法令規定標準者．．之不包
      括災害條款，將使被保險人遭致不平等之待遇，有違反平等互惠之原則云云。
      顯然忽略被保險人因飲酒過量而仍騎車所造成事故之危險，及違反保險契約之
      最大善意原則，自有判決不適用法規或適用不當之違法。
（三）本件兩造未曾爭執雙方訂立之保險契約是否違反平等互惠原則，詎原判決竟認
      兩造所不爭之契約內容與消費者保護法第十一條第一項之平等互惠原則有違云
      云，使雙方當事人無法就此法律適用之事實預先準備攻擊或防禦之方法，造成
      對當事人法律事實認識之突襲，揆諸最高法院六十年臺上字第二０八五號判例
      及七十九年三月六日七十九年度第一次民事庭會議決議第三項決議意旨，顯有
      判決不適用法規之認作主張之違法。
（四）原判決理由第三項謂「本件交通事故係發生在台東市○○○○道與勝利街口處
      ，而該路段道路筆直，且事故當時光線良好，能見度達二十五公里，有中央氣
      象局逐日逐時氣象資料表可佐，然依事故現場圖標示，該路段路面凹陷處長二
      點八公尺、寬二點一公尺，非屬小凹陷，本件事故地點之凹陷，若非熟悉該路
      面或以行走方式，無法事前看到，此由原審法官同時審理另案國家賠償一案中
      （九十一年重國字第一號），九十二年八月廿二日親赴現場履勘，現場凹陷業
      已修補，然仍有跳動現象，足證原來未修補前之凹陷甚為嚴重，且由現場凹陷
      地點前方數十公尺處以觀，根本無法看清楚該路面有此凹陷，亦有上訴人提出
      現場道路照片四幀可證」云云，既認為非屬小凹陷，且事故當時光線良好，能
      見度達二十五公里，何以又認為事故地點之凹陷，若非熟悉該路面或以行走方
      式，無法事前看到？又凹陷既已修補，則由現場凹陷地點前方數十公尺處以觀
      ，自無法看清楚該路面有此凹陷，乃屬當然，又如何能推出凹陷修補前亦無法
      看清楚該凹陷？且倘若地面凹陷甚為嚴重，則被保險人更應能注意及該凹陷之
      存在而加以迴避之，顯見鄧兆鈞係因飲酒過量造成注意能力及反應能力降低而
      導致不能注意車前狀況，造成事故之發生。足見原確定判決之前開推論，自有
      判決違背經驗法則及不備理由與理由矛盾之違法。
三、按民事訴訟法第四百九十六條第一項第一款所謂適用法規顯有錯誤者，係指確定
    裁判所適用之法規顯然不合於法律規定，或與司法院現尚有效及大法官會議之解
    釋，或最高法院尚有效之判例顯然違反者而言，並不包括消極不適用法規、認定
    事實錯誤、漏未審酌證據、取捨證據失當及裁判不備理由之情形，最高法院六十
    年台再字第一七○號及六十三年台上字第八八○號判例可資參照。
四、查再審原告所指上開二之(一)(二)(四)情形，係就原確定判決取捨證據、認定事實之職
    權行使，指摘其為不當，而認有判決不備理由或理由矛盾、不適用法規或適用不
    當及違反經驗法則之情形；所指二之(三)情形，係就原確定判決依職權引用消費者
    保護法第十一條第一項之規定解釋兩造所訂保險契約，指摘其有判決不適用法規
    之違法。揆之前開說明，均非屬適用法規顯有錯誤之再審事由，再審原告執此提
    起再審，非有理由，應予駁回。
據上論結，本件再審之訴顯無再審理由，爰不經言詞辯論，依民事訴訟法第五百零二
條第二項、第七十八條，判決如主文。
中　　　華　　　民　　　國　　九十四　　年　　　四　　　月　　 十四 　　日
　　　　　　　　　　　　　　　　　　審判長法官　林  慶  煙
                                          法官  黃  永  祥
　　　　　　　　　　　　　　　　　　　　　法官　蔡　勝　雄
右正本係照原本作成。
如不服本判決，應於收受送達後二十日內向本院提出上訴書狀，其未表明上訴理由者
，應於提出上訴後二十日內向本院補提理由書狀（均須按他造當事人之人數附繕本）
上訴時應提出委任律師或具有律師資格之人之委任狀；委任有律師資格者，另應附具
律師資格證書及釋明委任人與受任人有民事訴訟法第四百六十六條之一第一項但書或
第二項（詳附註）所定關係之釋明文書影本。
　　　　　　　　　　　　　　　　   法院書記官　林　明　智
中　　　華　　　民　　　國　　九十四　　年　　　四　　　月　　 十四 　　日
附註：
民事訴訟法第四百六十六條之一（第一項、第二項）：
對於第二審判決上訴，上訴人應委任律師為訴訟代理人。但上訴人或其他法定代理人
具有律師資格者，不在此限。
上訴人之配偶、三親等內之血親、二親等內之姻親，或上訴人為法人、中央或地方機
關時，其所屬專任人員具有律師資格並經法院認為適當者，亦得為第三審訴訟代理人
。
